【裁判字號】    97,上易,1168
【裁判日期】    970722
【裁判案由】    詐欺
【裁判全文】
臺灣高等法院臺中分院刑事判決        97年度上易字第1168號
上  訴  人  臺灣臺中地方法院檢察署檢察官
被      告  乙○○
                    9弄102號
上列上訴人因被告犯詐欺案件，不服臺灣臺中地方法院97年度易
字第248號中華民國97年5月27日第一審判決（起訴案號：臺灣臺
中地方法院檢察署96年度偵字第9488號），提起上訴，本院判決
如下：
    主  文
上訴駁回。
    理      由
一、本案經本院審理結果，認被告乙○○被訴詐欺犯行係屬不能
    證明，其證據及理由，業據第一審判決書理由欄記載甚詳，
    爰引用之（如附件）。原審以不能證明被告犯罪，而依刑事
    訴訟法第三百零一條第一項規定，諭知無罪之判決，經核認
    事用法，並無不合，檢察官上訴意旨雖謂「於借貸關係中雙
    方多係有情誼關係存在，是除上開雙方情誼之考量外，借款
    之目的、迫切性、有無收取利息、償還能力等相關事項，均
    係貸與人考慮是否出借款項之重要依據。衡情，倘借用人借
    款之理由正當，貸與人同意出借款項之可能性較高，是貸與
    人之借款理由亦應係貸與人出借款項之重大考量根據。而本
    件被告與告訴人均稱倘借款係為清償賭債，告訴人不會同意
    借款等語，足見本件借款之目的，關係告訴人是否貸與被告
    款項之重要事項。被告隱匿借款目的之重要事項，而謊稱遭
    地下錢莊追債等由，足堪認定被告確有施用詐術致使告訴人
    陷於錯誤而借款一情。原判決未及審酌借款目的之重要性，
    即遽認告訴人係因與被告之情誼、且知悉被告之償債能力等
    情，以被告未施用詐術及告訴人並未陷於錯誤一情，尚有未
    當。」云云。
二、惟查(一)本件被告向告訴人在本件貸款之前，與告訴人時有金
    錢借款往來，被告迭有表示貨款不足，而調借現金，嗣後也
    有償還告訴人，且在九十五年間，被告曾向告訴人借錢十萬
    元，簽發一張票面金額十萬元之支票，因告訴人配偶知悉其
    賣股票借錢給被告之事，所以要被告所簽發之上開十萬元支
    票一定要兌現等情，已據告訴人於偵審中供明在卷，足徵告
    訴人當時係基於其與被告十餘年之情誼，及先前借款所累積
    之信任關係，以及讓其所持有被告先前簽發之支票兌現等原
    因，本件始願意向銀行貸款，再貸予被告。而被告於借款之
    際，既已向告訴人充分揭露其經濟困境，且告訴人由被告央
    請其出面向銀行借款，再將之轉借予被告使用等情，亦足以
    對被告當時之債信欠佳，無法自行向銀行借貸款項乙節，作
    出正確判斷。是被告於央請告訴人以向銀行貸款之方式借款
    予被告時，縱未據實告知其部分既存債務產生之原因（即已
    積欠六合彩組頭債務之部分），縱如本件被告借款係為部分
    為清償賭債，然此債務之存在係既存事實，被告復並未隱匿
    其財務狀況不佳之實情，足使告訴人誤信其償債能力，而陷
    於錯誤始貸予款項之情形，則被告先前積欠債務之原因為何
    ，客觀上尚不足以影響其對被告將來償債能力風險之評估，
    要難據此即認被告隱匿既存之部分債務產生之原因，係屬詐
    術之施用，亦尚難認被告於借款之際，有使用詐術之行為。
    (二)況被告於本件取得告訴人向新光銀行貸得之款項後，曾陸
    續於九十五年六月二十九日、同年七月三十一日、同年八月
    三十日、同年十月三日、同年十一月七日，代告訴人償還五
    期之貸款本息各二萬五千元，共計十二萬五千元，及兌現告
    訴人提示之支票款項共十一萬元等情，亦據告訴人於警偵訊
    及法院審理時所是認，則被告辯稱「伊原在黃昏市場經營乾
    貨之生意，每個月原約有五、六萬元之收入，但後來生意一
    落千丈，才無法按期支付本息給銀行」等語，應屬實情，否
    則被告若自始即基於詐欺取財之不法所有意圖，向告訴人借
    款，則其大可於取得借款，目的得逞後，任由其先前或嗣後
    所簽發交付予告訴人之支票退票，且對以告訴人名義貸款之
    本息，恝置不理，又何需竭力清償五期之貸款本息，並讓告
    訴人所持有之上開三紙支票均如期兌現，是由上開客觀事實
    觀之，亦難認被告於向告訴人借款之初，即有藉此詐騙財物
    之不法意圖。(三)綜上，本件尚難認被告於借款之初，自始即
    具有不法所有意圖之積極證據，原判決因而認僅屬單純民事
    糾葛，尚難以刑法詐欺取財罪相繩，被告之犯罪即屬不能證
    明，依法應為諭知無罪之判決，於法並無不合。公訴人上訴
    認應就被告予以論罪科刑，而指摘原判決不當，為無理由，
    應予駁回。(四)至告訴人所受本件被告債務不履行之情形，可
    循民事途徑請求清償借款，併為敘明。
三、據上論斷，應依刑事訴訟法第三百七十三條、第三百六十八
    條，判決如主文。
本案經檢察官甲○○到庭執行職務。
中    華    民    國    97    年    7     月    22    日
            刑事第二庭  審判長法  官  李  璋  鵬
                              法  官  胡  忠  文
                              法  官  蕭  錦  鍾
上列正本證明與原本無異。
不得上訴。
                              書記官  蕭  訓  慧
中    華    民    國    97    年    7     月    22    日


司法院資訊處製作；財團法人民間司法改革基金會備份。
